臺灣高雄地方法院刑事判決　　　　　　　　　　　　　九十年度交聲字第五五號
　　原處分機關　交通部公路局高雄區監理所
　　異　議　人　甲○○
　　即受處分人
右列異議人即受處分人因違反道路交通管理處罰條例案件，對於交通部公路局高雄區
監理所於民國九十年十二月十二日所為之處分（原處分案號：高監五字第裁八０－Ｂ
00000000號），聲明異議，本院裁定如左：
    主  文
異議駁回。
    理  由
一、本件聲明異議意旨略以：原處分機關以異議人即受處分人甲○○所有車牌號碼Ｗ
    ＣＣ－二七九號輕型機車，於民國八十九年十月十日二十三時五十分許，由駕駛
    者黃天亮騎乘，行經高雄市○○區○○路與民主橫路口時，為高雄市政府警察局
    新興分局中山路派出所值勤員警當場攔檢，並以其違反行為時道路交通管理處罰
    條例第十二條第一項第一款未懸掛車牌行駛公路之規定當場掣單舉發，由駕駛者
    黃天亮當場簽收。嗣異議人未於舉發違反道路交通管理事件通知單所載應到案日
    期前到案，原處分機關乃於九十年十二月十二日以高監五字第裁八０－Ｂ000
    00000號裁決書，依行為時即修正前道路交通管理處罰條例第十二條第一項
    第一款及違反道路交通管理事件統一裁罰標準及處理細則第四十三條、第四十四
    條、第六十一條之規定，逕行裁處受處分人新臺幣七千二百元罰鍰。然異議人所
    有車牌號碼ＷＣＣ－二七九號輕型機車，已於八十八年二月十一日辦理報廢手續
    ，將車牌及行照繳回監理機關，嗣異議人將該機車委由其兄黃天亮處理丟棄，詎
    黃天亮竟騎用該機車外出遭取締，從而上開機車之違規情節，應由實際違規之行
    為人黃天亮負責，原處分機關未予詳查，逕予裁處，異議人不服，因而提起本件
    異議，請求撤銷原處分云云。
二、按汽車未領用牌照行駛者，處汽車所有人一千二百元以上二千四百元以下（註：
    新台幣三千六百元以上七千二百元以下）罰鍰，並禁止其行駛，道路交通管理處
    罰條例第十二條第一項第一款定有明文。
三、經查，前開機車車牌已於八十八年二月十一日繳回並報廢乙節，有車號查詢輕型
    機車車籍資料一份附卷可參，核先敘明。次查，異議人之兄黃天亮騎乘前開未懸
    掛車牌之機車遭警攔檢並開立罰單，而前開罰單當場經黃天亮簽收等情，為異議
    人所不爭執，並有高雄市政府警察局舉發違反道路交通管理事件通知單、高雄市
    政府警察局新興分局九十年十二月三日高市警新分交字第二００九０號函各一份
    在卷可據，是駕駛人黃天亮於右開時、地，騎乘未懸掛車牌之機車之違規事實堪
    以認定。再查，異議人雖辯稱其委託黃天亮將前開報廢之機車丟棄云云，然黃天
    亮遭查獲之地點為高雄市○○區○○路與民主橫路口之市區，並非丟棄機車之處
    所，黃天亮苟欲丟棄前開機車，應將機車送往車輛回收場處理，而非騎乘於市
    ，是異議人所辯顯不足採。準此，異議人既明知上開機車業經報廢，竟仍將之交
    付黃天亮騎用而遭取締，則警員依法開立高雄市政府警察局舉發道路交通管理事
    件通知單（高市警刑字第Ｂ00000000號），並無不當或違法，原處分機
    關據以援引上開規定，而依法裁處異議人罰鍰新臺幣七千二百元，亦無不當。綜
    上所述，本件異議為無理由，應予駁回。
四、又，道路交通管理處罰條例第十二條第一項於九十年一月十七日修正前為「一未
    領用牌照行駛者。二拼裝車輛，未經核准領用牌照行駛者。三使用偽照、變造或
    矇領之牌照者。四使用註銷之牌照行駛者。五牌照借供他車使用或使用他車牌照
    行駛者。六牌照吊扣期間行駛者。七已領有號牌而未懸掛或不依指定位置懸掛者
    。」，嗣於九十年一月十七日總統華總一義字第九七五號令修正
    公布為「一未領用牌照行駛者。二拼裝車輛，未經核准領用牌照行駛者。三使用
    偽造、變造或矇領之牌照者。四使用註銷之牌照行駛者。五牌照借供他車使用或
    使用他車牌照行駛者。六牌照吊扣期間行駛者。七已領有號牌而未懸掛或不依指
    定位置懸掛者。八使用吊銷之牌照行駛者。九牌照業經繳銷、報停、吊銷仍行駛
    者。十報廢登記之汽車仍行駛者。」，惟施行日期，則依同條例第九十三條規定
    ，由行政院以命令定之，是依行政院九十年四月三日台九十交字第一九三一七
    號令函核定「中華民國九十年一月十七日修正公布之道路交通管理處罰條例，定
    自中華民國九十年六月一日施行」，其施行日期為九十年六月一日，而本件違規
    日期係於八十九年十月十日，高雄市政府警察局舉發之日期為八十九年十月十日
    ，則原處分機關交通部公路局高雄區監理所依修正前道路交通管理處罰條例第十
    二條第一項第一款之規定，裁處異議人新臺幣七千二百元罰鍰，並無不合，附此
    敘明。
五、據上論斷，應依道路交通案件處理辦法第十九條，裁定如主文。
中    華      民      國      九十一    年      一      月二      日
                                臺灣高雄地方法院交通法庭
                                    法  官  何  秀  燕
右正本證明與原本無異。
如不服本裁定，應於裁定送達後五日內，向本院提出抗告狀。
                                    書記官  邱  靜  銘
中    華      民      國      九十一    年      一      月      二      日
